臺灣臺中地方法院刑事判決　　　九十四年度訴字第一四一八號
公　訴　人　臺灣臺中地方法院檢察署檢察官
被　　　告　甲○○
　　　　　　　　　　押）
選任辯護人　王文聖律師
上列被告因違反槍砲彈藥刀械管制條例案件，經檢察官提起公訴
（九十四年度偵字第五二三一號），本院判決如下：
    主    文
甲○○共同未經許可，持有手槍，累犯，處有期徒刑伍年陸月，
併科罰金新臺幣壹拾伍萬元，罰金如易服勞役，以新臺幣玖佰元
即銀元參佰元折算壹日。扣案如附表所示之槍、彈，均沒收。
    犯罪事實
一、甲○○前曾於民國九十二年間因違反槍砲彈藥刀械管制條例
    案件，經本院判處有期徒刑四月，得易科罰金確定，於九十
    三年一月八日繳清罰金執行完畢。惟仍無警惕，又跟從在吳
    東皇（民國○○○年○月○日生，身分證統一編號Ｚ000
    000000號，已）身旁擔任小弟，而與吳東皇基於共
    同犯意之聯絡，未經許可，於九十三年六、七月間某日，在
    台中巿文心路附近之金錢豹酒店內，共同持有由吳東皇所取
    得德國WALTHER廠Ｐ９９型口徑九ＭＭ之制式半自動手槍一
    支（槍枝管制編號0000000000號、含彈匣二個）
    、具殺傷力仿SIGSAUER廠Ｐ２２０半自動手槍製造之玩具手
    槍換裝土造金屬槍管而成之改造手槍一支（槍枝管制編號0
    000000000號、含彈匣一個）及口徑九ＭＭ之制式
    子彈二十一顆，並於當日一同持往台中縣太平市頭汴坑山區
    內某處藏匿。嗣吳東皇於九十三年十一月間遭人槍擊身亡，
    甲○○即獨自取出上述槍彈供防身之用，而經人檢舉持有槍
    枝，警員丁○○、丙○○、戊○○遂共乘一部偵防車於九十
    四年三月十六日十七時許欲前往台中巿太原路附近一處線報
    之地點進行偵查，而於同日十七時四十分許，行經台中巿西
    屯區○○路○段二０五號附近時，適與迎面而來走在路旁之
    甲○○交會而過，丁○○、丙○○於瞬間發覺甲○○疑似將
    槍枝插在腰際間，乃急令駕駛偵防車之戊○○迴轉而下車攔
    檢，從甲○○之腰際、所攜背包及口袋內扣得上述槍彈。
二、案經台中巿警察局移送臺灣臺中地方法院檢察署檢察官偵查
    起訴。
    理    由
一、被告甲○○經本院訊問後，雖供承於九十三年六、七月間某
    日，在台中巿文心路附近之金錢豹酒店內，見吳東皇持有前
    述槍彈，並於當日隨吳東皇至台中縣太平巿頭汴坑山區，由
    吳東皇自行藏匿，嗣吳東皇於九十三年十一月間遭人槍擊身
    亡後，他於九十四年三月十五日午後，獨自取出上述槍彈，
    而於翌日十七時四十分許，在台中巿西屯區○○路○段二０
    五號前，為警員分別從其腰際及背包內各扣得槍枝一支及制
    式子彈二十一顆等情節，然矢口否認前揭未經許可，持有槍
    彈等犯行，辯稱：(一)他取出本件槍彈之目的，乃欲向內政部
    警政署刑事警察局偵三隊之偵查員乙○○報繳，並無未經許
    可欲加以持有之犯意；(二)當初警員之偵防車與他交會過後，
    再迴轉過來，而在對街要求他過去，警員下車出示證件，並
    要求他拿出證件，他出示證件後，警員問他背包內為何物，
　　他告知是槍枝，警員三人即取出警槍將他押制在地，拿走背
　  包取出槍枝一支，嗣警員將他拉起來站立時，再從他前腹部
    取出插在腰際、以一個米黃色袋子包裝之另一支槍枝，當時
　　是他主動告訴警方身上攜帶槍枝，符合自首之要件，絕非警
　  方見他槍枝裸露出來而查獲本案云云。經查：
    (一)警員丁○○、丙○○及戊○○共乘一部偵防車，於九十四
      年三月十六日十七時四十分許，在台中巿西屯區○○路○
      段二０五附近，與走在路旁之被告迎面交會而過後，將偵
      防車迴轉，而下車攔檢被告，從其腰際、所攜背包及口袋
      內扣得前述槍彈等事實，業據丁○○、丙○○及戊○○等
      三人於本院審理時具結證明在卷，並有卷附之台中巿警察
      局刑警隊搜索扣押筆錄、扣押物品目錄表及前述槍彈扣案
      可證；被告對於上述情節並不爭執，且供承丁○○等三名
      證人與他交會過了五公尺之後，再迴轉過來（見本院卷第
      一一五頁第七行），因其上開自白核與前述各項證據方法
      相符，顯屬事實，故亦可採為證據。
    (二)扣案之槍、彈經送內政部警政署刑事警察局鑑定後，關於
      槍枝部分，一支為德國WALTHER廠Ｐ９９型口徑九ＭＭ之
      制式半自動手槍（槍枝管制編號0000000000號
　　　、含彈匣二個）、一支為仿SIGSAUER廠Ｐ２２０半自動手
　　　槍製造之玩具手槍換裝土造金屬槍管而成之改造手槍（槍
　　　枝管制編號0000000000號、含彈匣一個），另
  　　子彈二十一顆（試射十二顆），皆係口徑九九ＭＭ制式子
　    彈，且均具殺傷力等結果，有該局九十四年四月十四日刑
      鑑字第０九四００四七五五五號槍彈鑑定書一份在卷可憑
      （見偵查卷第五八－六三頁）。
    (三)按警察依警察勤務條例之規定而對人實施之臨檢，須以有
      相當理由足認其行為已構成或即將發生危害者為限，且應
　　　遵守比例原則，不得逾越必要程度，此有司法院大法官會
　　　議釋字第五三五號解釋可明。而依前(一)已經得證之事實，
　　　警員丁○○、丙○○及戊○○等三人乃共乘一部偵防車，
  　　於上述時地與走在馬路上之被告迎面交會而過後，始迴轉
    　過來，下車攔檢被告。何以警方再迴轉過來攔檢被告，根
      據警員丁○○之證述，係因接獲線報指稱被告持有槍枝及
      經常在台中巿太原路、西屯路附近出入，故於當天至附近
      清查（見本院卷第九七頁），且他當時看到被告腰間鼓鼓
      的，其他同仁則看到被告腰間似有槍管裸露出來（見本院
      卷第九七、一一一頁）。另警員丙○○亦結證稱：因有線
      索顯示被告經常在台中巿太原路某賭場進出，故於當天前
      往偵查（見本院卷第一四七頁）；他的同事看見被告腰間
      鼓鼓的，他則在偵防車與被告交會時，瞬間目睹被告腰際
      有類似槍管之物插放在前腹部，隨即迴轉過來下車盤檢（
      見本院卷第一四七、一五０頁）；依其頗多槍彈案件之辦
      案經驗，當時他們警方認定被告身上可能有槍枝等語（見
      本院卷第一四九頁）。此外，警員戊○○則具結證述：當
      時他開車，丙○○坐在駕駛座旁，車行至太原路時，他聽
      到丙○○說有槍，所以將車迴轉等語（見本院卷第一五八
      頁）。上述三名證人所言相符，並能合理解釋其等為何在
      與被告交會過後，才迴車對被告攔檢之不尋常事實，故所
      為證詞應當屬實可採。則參照上揭司法院大法官會議之解
      釋意旨，警方當時既有相當理由足認被告可疑有犯罪之行
      為，其攔檢所查獲之槍、彈，自得為本件之證據，供作裁
      判之基礎。
    (四)前述槍、彈之來源，被告固於警詢時供述係受其「大哥」
      吳東皇所託，代為保管，而吳東皇已於九十三年十一月間
      遭人槍擊身亡（見偵查卷第十四頁）；惟於檢察官偵訊時
      已供稱是吳東皇於九十三年六、七月間所購得，經他與吳
      東皇持往台中縣太平巿往蝙蝠洞之方向藏匿（見偵查卷第
      四八頁），及至本院審理時，仍供稱扣案槍、彈為吳東皇
      所有，他是於九十三年六、七月間某日在台中巿文心路附
      近之金錢豹酒店內見吳東皇持有之，並於當日隨吳東皇至
      台中縣太平巿頭汴坑山區藏匿等語。經比較其先後之說法
      後，由於偵、審時被告均肯認曾與吳東皇一同前往藏匿槍
      、彈之地點，較警詢時之陳述完整，且亦合於前開各項證
      據方法，本院因認此部分宜以其偵、審時之自白為是，而
      不採其警詢時之供述。再者，被告前於警訊及偵訊時，均
      不諱言吳東皇為其跟從之「大哥」（見偵查卷第十四、四
      八頁）。則從身為「大哥」之吳東皇欲使「小弟」即被告
      知悉槍彈之藏匿處，與被告隨其前往藏匿地點等雙方所為
      表現觀之，其間就未經許可而持有前述槍彈之行為，具有
      犯意聯絡及行為分擔，已至為明確。被告雖爭執乃吳東皇
      自行藏匿云云，惟不論事實上由何人動手藏匿，於本院獲
      致上開心證之判斷，不生影響；且被告否認持有上述槍彈
      之辯解，因非事實，故不予有利之判斷。從而，被告應係
      與吳東皇共同未經許可，而持有扣案之槍、彈，尚非檢察
      官起訴書犯罪事實欄所載應構成寄藏之行為。
    (五)被告於吳東皇死亡後取出扣案槍彈之目的，乃因與人結怨
      ，為防他人尋仇，以供自己防身之用，此業據其於警詢時
      供明在卷，而經本院勘驗其警詢錄音帶，製有勘驗筆錄及
      譯文附卷可憑（見本院卷第六二－六四頁、第六八－六九
      頁），核無任何非法取供之情形，被告此項自白之任意性
      ，無庸置疑。又被告另因未經許可，前於九十三年二月一
      日凌晨三時許，在台中市○○○○路上之「金錢豹酒店」
      前，受某真實姓名年籍不詳、綽號「小馬」之成年友人所
      託寄，收受可發射子彈具有殺傷力之黑色改造手槍一支、
      子彈十顆，為之藏放，嗣上述槍彈為其友人潘麒仁於翌日
      凌晨二時三十分許，在台中巿大墩十一街四一八號之「太
      子妃ＫＴＶ」，用以槍擊前往消費之王道義，致其受有左
      上前胸及左上背穿刺傷（各約一乘一公分）之傷害，事後
      甲○○到場，知悉雙方衝突，發生槍擊案件後，隱匿關係
      他人刑事被告案件之證據，向潘麒仁取回槍枝及所餘子彈
      七顆返還「小馬」等情節，乃本院審理九十四年度訴字第
      五一０號被告違反槍砲彈藥刀械管制條例案件，在職務上
      所查悉之事實；顯示被告經常出入特種營業場所，交往複
      雜。故被告於本件警詢時供稱為防他人尋仇，而取出槍彈
      以防身之自白，可信為真；此再從其跟隨在吳東皇之身旁
      擔任小弟，而吳東皇已遭人槍擊身亡之事實觀之，更可加
      強佐證其取出扣案槍彈以防身之自白，應屬實無誤，而得
      為證據。
    (六)雖被告於本院審理時，辯解其取出扣案槍彈之目的乃欲向
      內政部警政署刑事警察局偵三隊一組之偵查員乙○○報繳
      。惟經傳喚乙○○到庭具結後，據其證述被告雖曾提供中
      部地區其他案件之情資予其參酌，但並未言及將向他報繳
      槍枝（見本院卷第一一八－一二三頁）。其次，證人丁○○、丙○○及戊○○亦皆證述被告經其等查獲時，並無表
      明欲報繳任何槍枝（見本院卷第一一０、一一七、一五０
      、一五九頁）。故被告此項辯解，本院不採。
    (七)被告雖又辯稱警方將偵防車迴轉過來後，是他主動告訴警
      方身上攜帶槍枝，符合自首之要件。惟按刑法第六十二條
      所謂發覺，固非以有偵查犯罪權之機關或人員確知其人犯
      罪無誤為必要，而於對其發生嫌疑時，即得謂為已發覺；
      但此項對犯人之嫌疑，仍須有確切之根據得為合理之可疑
      者，始足當之，若單純主觀上之懷疑，要不得謂已發生嫌
      疑，此有最高法院七十二年度台上字第六四一號判例要旨
      可憑。而警員丁○○、丙○○及戊○○當天之行程，係因
      接獲檢舉被告持有槍枝，欲至台中巿太原路附近之線報地
      點查訪，在與被告交會之瞬間，丁○○、丙○○發覺甲○○疑似將槍枝插在腰際，才急令駕駛偵防車之戊○○迴轉
      ，下車攔檢等事實，業據其等具結證述如前(三)所載，故警
      方顯已有確切之根據，合法可疑被告未經許可，持有槍枝
      在先，並非只是單純主觀上之懷疑而已；則縱使被告於丁○○等三名警員下車盤檢時主動告知身上攜帶槍、彈，仍
      無法評價其可符合自首之要件。
    (八)綜合前述，本件事證明確，被告共同未經許可，持有前揭
      槍、彈之犯行，已足可認定；其原欲報繳扣案槍、彈及已
      符合自首要件等辯解，均非可採。
二、核被告甲○○所為，係犯槍砲彈藥刀械管制條例第七條第四
　　項之未經許可，持有手槍罪、同條例第八條第四項之未經許
　  可，持有可發射子彈具有殺傷力之改造手槍罪，及同條例第
    十二條第四項之未經許可，持有子彈罪；關於被告持有改造
    手槍部分，檢察官在起訴書中記載被告係犯該條例第八條第
    三項之罪，顯係誤載，應予敘明。且：
    (一)被告與吳東皇間於九十三年六、七月間某日起至同年十一
      月間吳東皇死亡時止，具有犯意聯絡及行為分擔，為共同
      正犯。
    (二)其以一行為觸犯上述三項罪名，構成異種想像競合犯，依
　　　刑法第五十五條，應從較重者即該條例第七條第四項之未
　　  經許可持有手槍罪，以一罪論處。
    (三)被告前曾於九十二年間因違反槍砲彈藥刀械管制條例案件
      ，經本院判處有期徒刑四月，得易科罰金確定，於九十三
      年一月八日繳清罰金執行完畢之事實，有臺灣高等法院被
      告全國前案紀錄表、臺灣臺中地方法院檢察署刑案資料查
      註紀錄表各一件附卷足按，其於上述案件受有期徒刑之執
      行完畢後，五年以內再犯本件有期徒刑以上之罪，構成累
      犯，應依刑法第四十七條，加重其刑。
    爰審酌被告犯罪之目的、動機、手段、方法、所生危害、非
    法持有槍彈約八個月之久，及其犯後態度等一切情狀後，量
    處如主文所示之刑，並諭知罰金如易服勞役之折算標準。至
    於前述扣案之槍、彈，除經試射之十二顆子彈，已無殺傷力
    外，餘均具殺傷力，爰依刑法第三十八條第一項第一款，皆
    宣告沒收如附表所示；另被告為警查獲時，尚被扣得土造子
    彈一顆，由於鑑定之結果，無法擊發，不具殺傷力（見偵查
    卷第六十頁），並非違禁物，不予沒收，併予敘明。
據上論斷，應依刑事訴訟法第二百九十九條第一項前段，槍砲彈
藥刀械管制條例第七條第四項、第八條第四項、第十二條第四項
，刑法第十一條前段、第二十八條、第五十五條、第四十七條、
第四十二條第二項、第三十八條第一項第一款，罰金罰鍰提高標
準條例第二條，判決如主文。
中　　華　　民　　國　　94　　年　　8　　 月　　17 　日
                  刑事第十二庭  審判長法  官  王鏗普
                                      法  官  唐敏寶
                                      法  官  莊深淵
上正本證明與原本無異。
如不服本判決，應於送達後十日內向本院提出上訴狀（須附繕本
），上訴於台灣高等法院台中分院。
中　　華　　民　　國　　94　　年　　8　　 月　　17 　日
                                      書記官  何惠文
附錄論罪科刑法條
槍砲彈藥刀械管制條例第七條第四項：
未經許可，持有、寄藏或意圖販賣而陳列第一項所列槍砲、彈藥
者，處五年以上有期徒刑，併科新台幣一千萬元以下罰金。
槍砲彈藥刀械管制條例第八條第四項：
未經許可，持有、寄藏或意圖販賣而陳列第一項所列槍枝者，處
三年以上十年以下有期徒刑，併科新臺幣七百萬元以下罰金。
槍砲彈藥刀械管制條例第十二條第四項：
未經許可，持有、寄藏或意圖販賣而陳列子彈者，處五年以下有
期徒刑，併科新台幣三百萬元以下罰金。
附表：
┌──┬───────────────────────┐
│編號│　　　　應沒收物名稱及數量　　　　　　　　　  │
├──┼───────────────────────┤
│　　│德國WALTHER廠Ｐ９９型口徑九ＭＭ之制式半自動手 │
│一　│槍一支（槍枝管制編號0000000000號、含│
│　　│彈匣二個）                                    │
├──┼───────────────────────┤
│　  │仿SIGSAUER廠Ｐ２２０半自動手槍製造之玩具手槍換│
│二　│裝土造金屬槍管而成之改造手槍一支（槍枝管制編號│
│　　│0000000000號、含彈匣一個）          │
├──┼───────────────────────┤
│三  │制式子彈九顆                                  │
└──┴───────────────────────┘
